臺灣高雄地方法院刑事判決　　　　　　　　　　　　　九十年度易字第四三三四號
　　公　訴　人　臺灣高雄地方法院檢察署檢察官
　　被　　　告　戊○○
右列被告因違反著作權法案件，經檢察官提起公訴（九十年度偵字第二Ｏ一九五號）
及聲請併案審理（九十年度偵字第二二三六Ｏ號、九十一年度偵字第六一三七號），
本院判決如左：
    主  文
戊○○以明知為侵害著作權之物，意圖營利而交付之方法侵害他人之著作權為常業，
處有期徒刑壹年參月。
扣案如附表所示重製盜版之音樂光碟貳佰伍拾參片、影音光碟伍拾陸片、投錢筒壹個
、標示牌貳塊均沒收。
    事  實
一、戊○○曾於民國八十九年間因違反著作權法案件，經本院於八十九年十月四日判
    處有期徒刑一年二月，緩刑四年確定，仍不知悔改，明知不詳姓名年籍綽號「阿
    丁」之成年男子所有如附表所示之音樂及影音光碟片，係未經如附表所示錄音著
    作財產權人、視聽著作財產權人之同意，而擅自重製之侵害著作權之物，竟基於
    意圖營利與散布之犯意，自民國九十年十月中旬某日起，以每片新台幣（下同）
    七十元之代價，向該不詳姓名年籍綽號「阿丁」之成年男子購入後，在高雄市○
    鎮區○○街及高雄縣鳳山市○○街三十九號前夜市擺設攤位，以盜版音樂光碟片
    、影音光碟片每片均一百元之價格，用投錢筒以自助式之方法任由客人自行取貨
    投錢之方式，陳列並販賣交付予不特定人，並賴以為生活主要憑藉，以之為常業
    。嗣於九十年十月二十七日二十三時許，在高雄市○鎮區○○街夜市販賣時，為
    警當場查獲，並扣得其所有供犯罪所用之盜版音樂光碟片二百四十二片（含未告
    訴片五十六片）、盜版影音光碟片五十六片（含未告訴片十八片）、投錢筒一個
    、標示牌二塊等。又於九十一年三月十九日十九時三十分許，在高雄縣鳳山市○
    ○街三十九號前經警當場查獲，扣得其所有供犯罪所用之盜版音樂光碟片十一片
    。
二、案經著作權人滾石國際音樂股份有限公司、華納國際音樂股份有限公司、上華國
    際企業股份有限公司、科藝百代股份有限公司、新力哥倫比亞音樂股份有限公司
    、博德曼股份有限公司、豐華唱片股份有限公司、艾迴股份有限公司、魔岩唱片
    股份有限公司、新點子音樂股份有限公司、華特國際音樂股份有限公司享有著作
    權之音樂光碟一百八十六片及美商時代華納娛樂公司、美商美國環球影片股份有
    限公司、美商米高梅影片股份有限公司、美商派拉蒙影片股份有限公司等訴由警
    政署保二總隊第五大隊移送臺灣高雄地方法院檢察署檢察官偵查起訴及聲請併案
    審理。
    理  由
一、右開犯罪事實，業據被告戊○○坦承不諱，核與告訴人代理人丙○○、丁○○、
    乙○○、甲○○、己○○等陳述之情節相符，並有查獲現場照片八張、如附表所
    示之盜版音樂光碟片二百五十三片、盜版影音光碟片五十六片、投錢筒一個、標
    示牌二塊等扣案可徵，及上開詞曲著作權執照、專輯封面、證明書、錄音製作證
    明書等資料附卷可稽，被告犯行足堪認定。又刑法上規定之常業犯，只須有賴某
    種犯罪為業之意思，而有事實之表現已足，不以藉該犯罪為唯一生存者為必要，
    縱令尚有其他職業，亦無礙成立常業罪 (參照最高法院七十四年台上字第六五五
    一號判決要旨），即是以犯罪為其職業，並賴以為生者即屬之，並非謂常業犯必
    須別無其他正當職業始克構成（最高法院八十二年度第一次刑事庭會議紀錄參照
    ）。本件被告雖陳稱伊有在修車等語，惟並無法舉出實據以資證明，參以被告前
    於八十九年十月四日即經本院以明知為侵害著作權之物，意圖營利而交付之方法
    侵害他人之著作權為常業，判處有期徒刑一年二月，緩刑四年確定在案，惟被告
    又在高雄縣、市之夜市擺設攤位，且所陳列販賣之盜版音樂光碟片二百四十二片
    、影音光碟片五十六片，且自承因家庭經濟不好，要多賺一點錢貼補家用才販售
    盜版光碟，每日販售一、二千元，依其販賣之方式、數量，既有反覆以同類侵害
    著作權為目的之行為，足徵被告係以販賣上開盜版音樂光碟片、影音光碟片之所
    得為其生活主要憑藉，而賴以為營生之用，自屬以之為常業無疑。事證明確，被
    告犯行洵堪認定。
二、核被告所為應係犯同法第九十四條之罪即係以犯著作權法第九十三條第三款之罪
    為常業，亦即係以同法第八十七條第二款明知為侵害著作權之物，意圖營利而交
    付之方法侵害他人著作權，並以之為常業罪。公訴人認被告上開所為係連續犯同
    法第九十三條第三款、第八十七條第二款之罪似有誤會，起訴法條應予變更。被
    告意圖散布販賣而陳列侵害著作權之物之階段行為，為意圖營利而交付侵害著作
    權之物之高度行為（即販賣行為）所吸收，不另論罪。被告一販售行為，同時侵
    害告訴人等多家公司之音樂、影音著作財產權，觸犯相同之罪名，為想像競合犯
    ，應依刑法第五十五條規定，從一重處斷。爰審酌被告為個人不法之利益，不知
    對他人之智慧財產權予以尊重，與國際保護智慧財產權之潮流相違背，對權利人
    之權利侵害甚鉅，且其前已因觸犯著作權法案件，現尚在緩刑當中，仍無警惕之
    心，殊有非是，惟姑念其犯後坦承犯行，態度良好等一切情狀，量處如主文所示
    之刑，以資懲儆。扣案如附表所示重製盜版之音樂光碟片及影音光碟片、投錢筒
    壹個、標示牌貳塊等物，係供被告犯罪所用之物，且均為被告所有，業據被告供
    承在卷，應依刑法第三十八條第一項第二款規定宣告沒收。
三、檢察官聲請併案部分：被告於九十一年三月十九日十九時三十分許之犯行，雖未
    據公訴人起訴，然刑法上之常業犯，本含有連續性，為實質上一罪，依刑事訴訟
    法第二百六十七條規定，就犯罪事實一部起訴，其效力及於全部，此部分本院自
    得併予審酌，附此敘明。
據上論斷，應依刑事訴訟法第二百九十九條第一項前段、第三百條、著作權法第九十
四條、第九十三條第三款、第八十七條第二款、刑法第十一條前段、第五十五條、第
三十八條第一項第二款，判決如主文。
中      華      民      國      九十一      年      六      月  十七    日
                                  臺灣高雄地方法院刑事第二庭
                                      法  官    陳志銘
右正本證明與原本無異。
如不服本判決，應於判決送達後十日內，向本院提出上訴狀。
                                      書記官    洪生輝
中      華      民      國      九十一      年      六      月  二十一  日
